臺灣臺北地方法院民事判決　　　　　　　　　　　　九十三年度訴字第一六四五號
　　原　　　告　欣發銅品有限公司
　　法定代理人　甲○○
　　訴訟代理人　王中平律師
　　被　　　告　林美宏即大千婚紗精品工作坊
　　訴訟代理人　黃德賢律師
右當事人間給付貨款事件，本院於民國九十三年九月二十四日辯論終結，判決如左：
    主  文
壹、被告應給付原告新台幣壹拾萬零陸佰伍拾玖元，及自民國九十三年三月十九日
    起至清償日止，按年息百分之五計算之利息。
貳、原告其餘之訴駁回。
、訴訟費用由被告負擔百分之十五，餘由原告負擔。
肆、本判決第壹項得假執行，但被告以新臺幣壹拾萬零陸佰伍拾玖元為原告供擔保
    ，得免為假執行。
伍、原告其餘假執行之聲請駁回。
        事  實  及  理  由
壹、原告主張：（一至七見第一０一至一一四頁，八見第九八頁至九九頁）
一、緣原告前於民國（下同）九十一年九月十一日，與被告林美宏即大千婚紗精品工
    作坊簽訂公司合作契約書（下稱：本件契約），原告依約提供產品予被告，被告
    應於每月二十五日前給付上月份貨款，詎被告竟積欠九十二年九月份貨款新台幣
    （下同）十八萬元、十一月份貨款六０九、三０三元、十二月份貨款一二二、七
    四０元，合計九一二、０四三元整。按買受人對於出賣人有交付約定價金之義務
    ，民法第三百六十七條定有明文，契約第六條復訂定「乙方（即被告）應於每月
    二十五號前將上月份向甲方所訂購之總貨款，乙次開立二個月期票交付甲方（即
    原告）」，原告自得請求給付貨款。因被告遲未付款，原告發函催告並於九十三
    年三月十六日送達被告，但是被告迄未給付。
二、依本件契約，雙方並非單純買賣關係，原告不具任何生產製造被告所需貨品之知
    識、技術及能力，全賴被告技術移轉協同開發，故第一條規定「乙方（即被告）
    負責將甲方（即原告）所需之相簿製造技術無條件移轉，並提供內頁結構給予甲
    方使用及製造；另其相簿部分，乙方亦無條件協同甲方參與開發工作」、第二條
    「相簿以外相關產品之研發與設計，合作方式同契約第一條。」、第三條「能進
    入量產的部分．．．．」、第七條「甲方若於民國九十一年十月一日起正常供貨
    ．．．」、第十條「乙方義務：1.無條件協助甲方開發產品所需之技術與資訊，
    並協同參予新產品、新款式之研發與設計工作。」即可明瞭。且相關原物料選擇
    、原物料供應廠商盡皆由被告赴大陸指定，開發產品過程中發生產品、半成品之
    瑕疵亦均有賴被告指導解決。但是自簽約合作起，原告係向被告配偶蔡智全所指
    導產製之大陸東莞木器廠（下稱：東莞木器廠，並非原告關係企業）購買產品，
    然原告出貨予被告後，屢遭被告認定有瑕疵而退貨，原告在台灣毫無設備可資處
    理，又無法退回大陸上游廠商請其處理，致使退貨堆積台灣倉庫無從處理，以致
    「始終」無從正常量產出貨、請款，甚至不願接受訂單。
三、適原告公司負責人甲○○、承辦人鄭文昌、被告配偶蔡智全赴大陸福州參觀展覽
    ，甲○○乃與東莞木器廠協調，木器廠乃打字稿件一份（即原證四一至七條「打
    字部分」），傳真至福州予廖先生表示對原告之要求。廖先生在略做修正並劃去
    第七條及「以下協定為四家共同遵守、台北公司、台北大千公司、福州佳貿公司
    、東莞木器廠」等文字。事後，廖君與鄭君商議，就被告部分在稿件手寫七至十
    三條之文字；此即被證一「關於台北相冊禮品出貨規定（下稱：出貨規定）」之
    前身。亦即被證一文件一至六條乃係原告與東莞木器廠間之關係，七至十三條則
    係原被兩造間之關係（但被告並未同意原告此部分要求）
四、雙方並無交貨期限及遲延扣款之約定：
    (1)被證一出貨規定未經協議，僅係溝通過程中修改打繕之稿件：
      如右所述，被證一並非原被告所協商。且原告修正後，部分文字尚未得到東莞
      木器廠同意。諸如「最低生產量」改為「最多量」、第七條不作協議、不由四
      家共同簽署、及加入遲延扣款２％之約定等，均未得到東莞木器廠之首肯，尚
      未達成「合意」。因此被證一第一條明文「須告知協調同意」用語即知合意尚
      未達成；何況，該紙文件亦無任何一方簽章，可見只是溝通協調過程中「修改
      」打繕之稿件，尚未經達成「合意」。此外，此文件非如被告所言係於九十二
      年五月間交付被告，而係於九十二年二月二十六日在福州取得所打印之稿件。
      被告既稱兩造「協議」係於九十二年二月底所為，則自是日應已生效，為何又
      認自五月始依協議履行？
    (2)被證一第一條與被告無涉：
      被證一第一條係指原告與東莞木器廠間之關係，並非原被告兩造間之關係，兩
      造無任何交貨期限及扣款之約定。該份文件中，當事人主體名稱有「台北公司
      」（第一、五、六、七條）、「台北」（第三、四、五、十條）、「東莞工廠
      」第（一、三、六條）、「東莞廠」（第五條）、「木器廠」（第十條）、「
      大千」（第十、十一、十二條）、「客商」（第五條）等，申其中條文內容可
      悉「台北公司」及「台北」均係指原告公司；「東莞工廠」、「東莞廠」、「
      木器廠」則係原告公司之上游廠商即東莞木器廠；「大千」則為被告。第一條
      用語中為「台北公司」及「東莞工廠」未提及「大千」，顯係原告與東莞木器
      廠間之關係，與被告無涉。一至六條全未提及「大千」，顯然該六條均與被告
      無關。
    (3)原告未同意四十五日交貨期限及遲延扣款：
      自合作以來，被告配偶蔡君坐鎮東莞木器廠但技術移轉尚未完全克服，其交貨
      亦難完全正常，原告欲督促其加遲延扣款亦未必能獲得其同意，不可能反而應
      允對被告四十五日交貨及遲延扣款。再者，原告必須待東莞木器廠同意接單後
      ，原告方能同意接被告之訂單，故原告確認接單與否常需溝通協調一段時日之
      後，絕非被告傳真或電子郵件訂單之日。何況，四十五日亦不敷原告派員至東
      莞木器廠驗貨、送至台灣交貨予被告。
五、被告所提「延遲交貨扣款明細表」全屬臨訟併湊，與事實不符：
    (1)被告九十三年五月七日答辯狀所列明細表毫無根據。其依被證二第三、四張及
      被證三、四、五之資料對映被證二第一、二張之訂單計算交貨遲延日數，但其
      中諸多均係相同貨號相同產品，如何切割為被證二第一張之訂單或被證二第二
      張之訂單？從被告就此既末舉證亦未表明其計算基礎，顯然無據。
    (2)依被證二第三、四張及被證三、四、五所示C201P02-A2L及C201P02-A2S型號之
      貨物到貨量為九十二年十月二十二日各六件；九十二年十月二十九日各九十八
      件；九十二年十一月十一日各八十三件；九十二年十二月一日各一八四件；九
      十二年十二月某日（資料不明）各一０一件，總計應為各四七二件。然被證一
      第一、二張訂單顯示該型號貨物之訂貨量僅二四０件。證據資料顯然不符。亦
      足徵雙方訂貨送貨係依不斷溝通協議為之。
    (3)被證二第一張訂單所示C201P04-A2L型號貨品數量為四八０件，然經其連繫變
      更為三六０件，此由原證五所示被告E-Mail資料可稽。實則兩造實際訂貨、出
      貨量及時間係不斷透過連繫確認，非如被告所言四十五日。
六、兩造係透過連繫確認原告得出貨之時間及數量，被告亦未曾以遲延為由扣款：
    在原告步入正常量產軌道前，原告尚難受拘於交貨限期，故事實上不能為約定。
    而被告亦未曾主張交貨遲延及扣款。
    (1)被證二第三張所示C201P04-A4L及C201P04-A4S貨品各十六件，如該證所示係於
      九十二年十月二十二日到貨，該等貨品自被證二第一張訂貨單所示六月二十六
      日起算，間隔一一八日。原告於九十二年十月二十六日開立請款單，付款條件
      註明「貨到月結付現金．．．請勿自行扣款．．」一如往常（見原證六）。請
      款單於九十二年十一月五日寄出（見原證六）。該次請款總額一一七、０五三
      元，除相本頁、退貨等各扣四、七七０元、三、一０八元，另有四、四０五元
      併入次月支付外，被告如數支付一０四、七七０元（見原證六）對於前開各十
      六件貨品未曾提及遲延扣款云云。被告支付前開貨款係以九十三年一月三十日
      期票支付（見原證六），自九十二年十一月五日起算票期為八十六天，非如其
      所言依被證一所定方式支付。
    (2)被證二第二張訂單所示貨品中抽象花框三００個、幻影枝條框3×4三00個、幻
      影枝條框4×6三００個，即係原證七出貨單所載貨品，該等貨品係於九十二年
      九月三十日到貨，自被證二第二張訂單所示七月二十九日起算，間隔六十三日
      。原告於九十二年十月二十六日開立請款單，付款條件註明「貨到月結付現金
      ．．．請勿自行扣款．．」一如往常（見原證七）。請款單於九十二年十一月
      五日寄出（見原證七）。該次請款總額一一七、０五三元，如前所陳，部分款
      項扣除後被告如數支付，未曾提及遲延扣款云云。被告支付前開貨款係八十六
      天期票，非如其所言依被證一所定方式，同前所陳。
    (3)原證八訂貨單顯示訂單日期為九十二年八月二十八日，該紙訂單係於九十二年
      八月二十九日e－mail傳至（參原證八第一頁），該等貨物如原證八出貨單所
      示，分別有九十二年十月二十九日、九十二年十一月七日、九十二年十一月二
      十一日到貨者。倘於九十二年八月二十八日起算，分別經歷六十二日、七十一
      日、八十五日。原告於九十二年十一月二十六日開立請款單，十二月五日寄出
      ，該次請款總額二八一、八０三元，除相本頁七、五二０元、單價修正五、六
      六一元、退貨八一、０八九元、尾數二四八元等扣除外，被告如數支付一八七
      、二八五元，連同前月欠付四、四０五元，共付一九一、六九０元（見原證八
      ）。均未曾提及遲延扣款云云。被告支付前開貨款係以九十三年三月五日期票
      支付（見原證八），自九十二年十二月五日起算票期為九十天，非如被告所陳
      依被證一所定方式支付。
　　(4)被告九十二年六月十六日傳真原證九之訂貨單，分別於九十二年八月十五日、
      九十二年十一月十一日、九十二年十二月二十五日到貨如原證九第二、三、四
      張螢光標示所載之貨物。自九十二年六月十六日起算分別歷經六十日、一四八
      日、一九二日。然該等貨款被告均全數給付，未曾主張遲延扣款云云。
　  綜觀前開付款紀錄，可知被告從未主張遲延扣款，此乃因雙方「根本從無」扣款
    之協議；且付款方式亦非如被告所言依被證一履行。
七、綜上，被告之抗辯實無理由，其應給付貨款九一二、０四三元，扣除其所抗辯瑕
    疵扣款五一、七五０元為原告不爭執後，應給付八六０、二九三元予原告。
八、被證一第一條：「下單應以整櫃（四０尺櫃為準）．．．」，但是被告從未下單
    四十尺櫃。而且被證一第六條所定的運費都是原告承擔，也可證明被證一的台北
    公司是原告。我們不否認貨品有瑕疵，但是被告從未要求遲延扣款，雙方沒有約
    定過交貨期限，所以不會發生遲延扣款。如果有違約金的約定，顯然太高。從合
    作到現在一直在克服交貨問題，蔡先生也在大陸木器廠協助處理，出現的都是技
    術問題，被告也沒因此受到損失。
九、基於民法第三百六十七條、契約請求權而聲明：（見審理卷第一０一頁）
    (1)被告林美宏即大千婚紗精品工作坊應給付原告捌拾陸萬貳佰玖拾參元整及自民
      國九十三年三月十九日起至清償日止按年息百分之五計算之利息。
    (2)訴訟費用由被告負擔。
    (3)原告願供新台幣或同額合作金庫銀行東新莊分行無記名可轉讓定存單為擔保，
      請准宣告假執行。
貳、被告答辯：（一至四見第九０至九二頁，五至七見第一一八至一二０頁，八見九
    三、九四、一二０至一二二頁、被證十）
一、兩造確於九十一年九月十一日訂立公司合作契約書，由被告（乙方）移轉相簿製
    造技術及提供內頁結構予原告（甲方）使用及製造，並協同原告參與相簿設計部
    份之開發工作（第一條），被告則代理原告所有產品在台灣地區之銷售（第五條
    ），原告並承諾自同年十月一日起正常供貨於被告銷售（第七條）。
二、嗣為落實有關按時出貨及延遲交貨扣款細節，經被告配偶蔡智全代理被告，與原
    告公司負責人甲○○二人於大陸福州工廠協商後，草擬「關於台北相冊禮品出貨
    規定」（即出貨規定）補充本件契約第十一條。經繕打後由原告經理鄭文昌先生
    於九十二年五月間返台交付被告，第一條即明白規定：東莞工廠自接單之日起四
    十五天內交貨（須告知協調同意，不可延誤，自然災害除外，延遲交貨每日扣款
    百分之二，以單一ITEM）。第十一條規定：收到貨後七天內開請款單，送發票大
    千，開六十天支票。
三、被告均依此方式付款並立開六十天期之貨款支票交付原告，至於遲延交貨每日扣
    款標準，依「出貨規定」所訂為貨款之百分之二，被告以百分之一作為扣款標準
    ，係依蔡智全與甲○○二人之協議。至於鄭文昌證稱「這二筆訂單不可能在四十
    五天出貨，出貨時間及數量，應另外再約定，約定後才有出貨單交給被告，然後
    看被告意見，如被告不同意，雙方還要再協商」云云。惟依合作契約書第八條甲
    方（即原告）義務第二項規定，除乙方（即被告）所訂貨量外，甲方配合建立安
    全庫存機制，數量至少為乙方上月總訂貨單的四分之一，且依被告所提九十二年
    三月三日之訂貨單，經原告於五月十九日自大陸東莞裝櫃運回台灣交貨之產品型
    號與九十二年六月二十六日之產品型號完全相同，足見原告在六月二十六日之前
    已生產過同型貨物，要求接單之日起四十五天交貨，自屬可能，另依貿易常情判
    斷，豈有雙方合約約定交貨時間外再行協商之理？
四、有關原告主張之積欠貨款：
    (1)九十二年九月份貨款十八萬元，此係被告向原告下訂單，由原告直接交付韓國
      商人金秉桂，因相簿手提箱產品瑕疵，原告亦同意全部退貨，後因與金秉桂協
      商得其同意，自貨款中扣款美金一千五百元，外加前次產品手提箱中有一○二
      個曲手生鏽，另扣款六百一十元美金，按九十二年九月當時匯率美金一元對台
      幣三十四點五元計算後為七二七九五元（即【61 0美元+1500美元】x 34.5 =
      72795元），扣除後，被告實際應付貨款為一○七二○五元。鄭文昌雖否認有
      同意扣款情事云云，然參酌鄭文昌亦坦承九月三十日之出貨予同一韓國客戶出
      問題，並同意扣款一千五百元美金，且買賣之貨物有瑕疵，減少價金收受乃貿
      易之常態作法（民法第三百五十九條規定參照），韓國商人既屬同一人，豈有
      可能對九月三十日之出貨要求扣款，而對本件一○二個手提箱不要求扣款之理
      。故九月分應扣上述款項。
    (2)九十二年十一月份應付貨款為六○九三○三元，十二月份貨款為一二二七四○
      元，被告不爭執。
五、原告指被告配偶蔡智全長期坐鎮大陸廠指導產製問題，然出貨卻屢遭被告認定有
    瑕疵而退貨，以致「始終」無法正常量產出貨、請款，並非實情。按蔡智全僅負
    責指導製作與技術移轉，及協助開發產品所需之技術與資訊，並協同參與新產品
    、新款式之研發、設計工作，惟蔡智全並非原告公司或大陸廠負責人，並無人事
    、發包及指揮員工權利，則原告所屬大陸廠之製造既非蔡智全全權負責，其產品
    瑕疵依客戶反映表，包括偷工減料（如粘膠、封底ＰＰ板）、品管不佳（如色差
    、結合條孔位不準、掉框或配飾），均屬生產製造過程中之控管疏失，此亦為大
    陸產品不佳之常見現象；當與蔡智全或被告無關。
六、原告稱出貨規定非兩造合意：
    (1)按出貨規定，業經原告負責人甲○○自認為真正。故原告將出貨規定交付被告
      ，被告又按出貨規定，於收到貨後開六十天支票。若謂第一至六條為原告與東
      莞木器廠之約定，則其何以又列入出貨規定內？且依第一條規定：「下單應以
      整櫃（四○尺櫃為準）……延遲交貨每日扣款2%，以單一ITME」，原告既非在
      台之銷售者，顯見下單者即為台灣之買主，亦即被告甚明。又第四條規定：「
      台北訂單下達後，若有變動，應在下單的五天內提出，否則視為確認，不可撤
      銷」云云，所謂台北訂單即指被告之下單予原告，由原告轉知東莞工廠。
    (2)證人甲○○於鈞院中證稱「…關於七、八、九、十點，是鄭文昌對被告的要求
      ，這張整理好之後，我才打字成被證一的文件」，足見出貨規定中有部分為甲
      ○○與蔡智全之協商意見，並於協調到一半後鄭文昌加入協定第七、八、九、
      十條後打字，由甲○○指示鄭文昌交蔡智全。
    (3)原告自行曲解出貨規定，將條文割裂為前半部（一至六條）、後半部（七至十
      三條），與一般契約或協定關於條文始末均應及於締約雙方而不及他人且不得
      割裂之常態完全相違背，從而四十五天交貨及遲延扣款之約定，對雙方應屬有
      效存在無疑。
七、原告指被告不願付款，已付貨款從未主張延遲扣款部分：
    按除被告遭客戶退貨而在處理中之貨款外，其餘貨款按出貨規定之要求月結付款
    ，且問題貨品與客戶處理完畢後，被告亦悉數付款，何來不付款之理，觀之原告
    起訴狀及準備書狀亦不否認九十二年八月份以前之貨款已付訖無訛。關於被告未
    對原告交貨遲延予以扣款，係針對訂購之產品中相框空框部分，原告竟稱指為雙
    方「根本從無」扣款之協議云云。
八、遲延扣款方面：
    按被告向原告下單訂貨，除六月二十六日、七月二十九日二筆外，尚有八月二十
    八日一筆（詳原證八），此為原告所不爭執。原告一直無法如期按「一張訂單一
    次交貨完訖」之約定，原告遲延中只能分批交貨，原告遲延交貨扣款以百分之一
    計算扣款情形如下：（見被證十）
    (1)九十二年六月二十六日訂單遲延交付七十四天、九十三天、一一三天、一三八
      天，分別按各部分貨款以百分之一計算，各應扣款五三二八元、一九一二五五
      元、八五五九八元、四九六八０元。
    (2)九十二年七月二十九日訂單，分別遲延四十一日、四十八日、六一日、一０五
      日，按各部分貨款以百分之一計算，分別應扣款一０八二元、二０六九八元、
      二二二七七元、一七三四三二元、四四四一五元。
    (3)九十二年八月二十八日訂單，分別遲延五十一日、七十五日，各應扣二九三九
      六元、三三三三０元。
    (4)原告迄未交貨扣款之九十二年七月二十九日訂單：
      廠號C201P04-A2L數量三○○組，十二月一日交貨一二三組，尚欠一七七組
　    廠號C201P04-A2S數量三○○組，十二月一日交貨二四三組，尚欠五七組
　    廠號C201P02-A4L數量一八○組，十二月二十五日交貨九四組，尚欠八六組
  　  廠號C201P04-A4S數量一八○組，十二月二十五日交貨九四組，尚欠八六組
　    廠號C201P04-A4L數量三○○組，十二月一日交貨二五九組，尚欠四一組
　    廠號C201P04-A4S數量三○○組，十二月一日交貨二五九組，尚欠四一組
　    截至九十三年九月二十四日止，已遲延三七九天（424天-45天=379天），貨款
      金額十一萬二千二百三十元，按百分之一逾期扣款為四十二萬五千三百五十二
      元。
    (5)原告迄未交貨之九十二年八月二十八日訂單：
　    廠號C201P02-A2L數量二四○組，十二月一日交貨一三一組，十二月二十五
        日交貨一○一組，尚欠八組。
　    廠號C201P02-A2S數量二四○組，十二月一日交貨一三一組，十二月二十五
        日交貨一○一組，尚欠八組。
　    截至本年九月二十四日止，遲延三百四十九天（394天-45天=349天），貨款金
      額三千五百二十元，按百分之一逾期扣款為一萬二千二百八十五元。
    (6)九十二年九月份訂單，因物品有瑕疵，應分別扣除美金六百一十元（手提箱曲
      手生鏽）、美金一千五百元（手提箱瑕疵），以三四．五匯率計算，此部分扣
      款為七二七九五元。
    以此抵銷被告應支付原告貨款後，原告尚須支付被告二十五萬四千八百八十元，
    故被告已無給付義務。
九、並聲明：(1)駁回原告之訴及假執行之聲請。(2)訴訟費用由原告負擔。(3)如受不利
    判決，請准供擔保免假執行。
、本院得心證理由：
一、雙方同意、不爭執事項：
    (1)雙方於九十一年九月十一日簽訂公司合作契約書（即本件契約），原告依約提
      供產品予被告，被告應於每月二十五日前給付上月份貨款。（見原證一）
    (2)九十二年九月份貨款十八萬元、十一月份貨款六０九、三０三元、十二月份貨
      款一二二、七四０元，合計九一二、０四三元整，被告尚未支付。被告前於九
      十三年三月十六日收受原告催告函。
    (3)原告不爭執「關於台北相冊禮品出貨規定（即出貨規定）」之形式真正（第五
      八頁）
    (4)對於美金與新台幣匯率以一比三四．五計算。
二、爭執要旨：
    (1)雙方是否訂立出貨規定，並在九十二年五月間生效？
      被告辯稱雙方訂立此一出貨規定，故原告交貨期限為四十五日，遲延交貨每日
      得扣款百分之一。原告否認雙方有此約定，辯稱第一至六條係原告與東莞木器
      廠之協議，七至十三條則係原告對被告之要求，但被告尚未同意。
    (2)如雙方有交貨期限與違約扣款規定，被告得主張扣款金額？
      被告認為按各部分比例計算，原告遲延交付與尚未交付（計至九十三年九月二
      十四日）之扣款金額達一百零九萬四千一百二十八元。原告否認之。
    (3)被告得否主張商品瑕疵扣款七萬二千七百九十五元？
      被告主張因手提箱曲手生鏽等瑕疵，尚應分別扣款美金六百一十元、美金一千
      五百元，以三四．五匯率計算，為七二七九五元；與右述遲延扣款合計達一百
      十六萬六千九百二十三元，經抵銷後，原告已無餘額，反而積欠被告二十五萬
      四千八百八十元。但是，原告僅同意扣款美金一千五百元。
    (4)違約金酌減方面：
      原告主張如有遲延扣款約定，其違約金過高。被告不同意。
三、出貨規定方面：
    被告主張其夫婿蔡智全代理與原告負責人甲○○二人於大陸福州工廠協商後，草
    擬出貨規定，經繕打後由原告經理鄭文昌先生於九十二年五月間返台交付被告，
    第一條即明白規定：東莞工廠自接單之日起四十五天內交貨（須告知協調同意，
    不可延誤，自然災害除外，延遲交貨每日扣款百分之二，以單一ITEM）。第十一
    條規定：收到貨後七天內開請款單，送發票大千，開六十天支票。故原告交貨期
    限為四十五日，遲延交貨每日得扣款百分之一等語。但是原告否認雙方有此約定
    ，辯稱第一至六條係原告與東莞木器廠之協議，七至十三條則係原告對被告之要
    求，且被告尚未同意原告此一提議。經調查：
    (1)按解釋當事人所立書據之真意，以當時之事實及其他一切證據資料為其判斷之
      標準，不能拘泥字面或截取書據中一二語，任意推解致失真意（最高法院十九
      年上字第二八號判例）。解釋當事人之契約，應於文義上及論理上詳為推求，
      不得拘泥字面，致失當時立約之真意（參見最高法院十九年上字第五八號判例
      ）。故出貨規定內容與當事人自應依照上述判例意旨以認定。
    (2)原告法定代理人甲○○承認被證一形式上為真正（見審理卷第五八頁）；足認
      被告所稱出貨規定形式上為真實。由於該份文件開頭並未註明當事人名稱，末
      端亦無相關人員簽署，是以文件所約束對象為何，即應參酌其內容、商業交易
      習慣等各項因素以認定。
    (3)自文義與體系而言，此份文件適用買賣雙方，以規範交貨與付款等相關細節，
      該份文件並未提及不同條文適用於不同對象；雖然其中提到「東莞廠」、「客
      商」、「福州」等文字，應屬締約雙方並非法律專業人士致文字用語不明確或
      將第三人一併列入所致。此一文件既由原告交付被告（代理人蔡君），自解釋
      上而言，應認為整份文件適用於雙方較符合常情；故被告主張九十二年五月以
      後，原被告間出貨、付款悉依此一規定為準，應屬可信。
    (4)原告雖辯稱此一文件規範三角關係（原告、被告、東莞木器廠），第一至六條
      係針對原告與東莞木器廠間，以後各條才是原告與被告間關係（被告尚未同意
      ）云云，並提出草稿一份（原證四）為證。但是，果如原告所言，第一至六條
      與被告無關，原告又何須將此部分文件交付被告？且將原被告間相關條文緊接
      其下編列第七至十三條，自體系上而言，全體條文均適用相同對象方屬合理。
      自於原證四手稿固然有「以下協定為四家共同遵守、台北公司、台北大千公司
      、福州佳貿公司、東莞木器廠」等文字；但是此係擬稿之初所預定當事人，實
      際狀況則取決於事後交涉結果，原告事後所修正文件（被證一）既無此等文字
      ，又將文件交予被告，即不能再以草稿拘束被告。
    (5)原告另稱該份文件名稱有「台北公司」（第一、五、六、七條）、「台北」（
      第三、四、五、十條）、「東莞工廠」第（一、三、六條）、「東莞廠」（第
      五條）、「木器廠」（第十條）、「大千」（第十、十一、十二條）、「客商
      」（第五條）等，申其中條文內容可悉「台北公司」及「台北」均係指原告公
      司；「大千」則為被告云云。然而，如將台北或台北公司解釋為被告，並依第
      一至六條下訂，亦無不可。故原告所述尚欠缺足夠證據。
    (6)況且被告配偶蔡智全復表示違約金實際約定為價金百分之一（見第六一頁）。
    因此，原告主張雙方就出貨規定達成合意，原告應自接單之日起四十五天內交貨
    ，遲延交貨每日得扣款百分之一等情。應屬可信。
四、被告得主張遲延扣款金額？
    被告辯稱依原告遲延交付與尚未交付之金額，按其貨款比例以每日百分之一計算
    （計至九十三年九月二十四日），扣款金額達一百零九萬四千一百二十八元。惟
    原告否認之。經調查：
    (1)被告先後於九十二年六月二十六日、七月二十九日、八月二十八日分別訂購C2
      01P04-A2L等多種產品（訂貨單見被證二），名稱與數量如附表所示。依被告
      所提出原告出貨通知單等資料（見原證二至四），原告遲延扣款情形如後述各
      段（參見被證九與被證十）。
    (2)九十二年六月二十六日訂單─C201P04-A2L三六０組、C201P04-A2S二四０組、
      C201P02-A4L一八０組，C201P04-A4S一八０組、C201P04-A4L二四０組、C201P
      04-A4S二四０組。
      C201P04-A4L、C201P04-A4S僅於九十二年十月二十二日交付各十六組，金額
        七萬二千元，遲延七十四日應扣款（即貨款七二００元之百分之一）五三二
        八元。
      C201P04-A2L、C201P04-A2S、C201P02-A4L、C201P04-A4S，僅於九十二年十
        一月十一日部分交貨，前二者各一八０組，後二者各八八組，另交付C201P0
        4- A4L、C201P04-A4S各一九三組；遲延九十三天按貨款（二０五六五０元
        ）百分之一扣款一九一二五五元。
      九十二年十二月一日交貨C201P04-A2L一八０組、C201P04-A2S六０組、C201
        P02-A4L十二組，C201P04-A4S十二組，C201P04-A4L三一組、C201P04- A4S
        三一組；遲延九十三天按貨款（七五七五０元）百分之一應扣款八五五九八
        元。
      九十二年十二月二十五日交貨C201P02-A4L、C201P04-A4S各八０組，遲延一
        三八天，按貨款（三六０００）百分之一計算，應扣款四九六八０元。
    (3)九十二年七月二十九日訂單：C201P04-A2L三００組、C201P04-A2S三００組、
      C201P02-A2L二四０組、C201P02-A2S二四０組、C201P02-A4L一八０組，C201P
      04-A4S一八０組、C201P04-A4L三００組、C201P04-A4S三００組。
      九十二年十月二十二日交付C201P02-A2L、C201P02-A2S各六組，金額二六四
        ０元，遲延四十一日，應扣款一０八二元。
      九十二年十月二十九日交付C201P02-A2L、C201P02-A2S各九八組，金額四三
        一二０元，遲延四八日，應扣款二０六九八元。
      九十二年十一月十一日交付C201P02-A2L、C201P02-A2S各八三組，金額三六
        五二０元，遲延六一日，應扣款二二二七七元。
      九十二年十二月一日交付C201P04-A2L一二三組、C201P04-A2S二四三組、C2
        01P02-A2L五三組、C201P02-A2S五三組、C201P04-A4L二五九組、C201P04-A
        4S二五九組；金額共二一六七九０元。遲延八十日，應扣一七三四三二元。
      九十二年十二月二十五日交付C201P02-A4L九四組，C201P04-A4S九四組，金
        額四二三００，遲延一０五日，應扣四四四一五元。
      迄未交付：C201P04-A2L一七七組、C201P04-A2S五七組、C201P02-A4L八六
        組、C201P04-A4S八六組、C201P04-A4L四一組、C201P04-A4S四一組，金額
        共一一二二三０元，計至九十三年九月二十四日，遲延三百七十九日，應扣
        四二五三五二元。
    (4)九十二年八月二十八日訂單：C201P02-A2L二四０組、C201P02-A2S二四０組。
      九十二年十二月一日各交付一三一組，金額五七六四０元，遲延五一日，應
        扣二九三九六元。
      九十二年十二月二十五日各交付一０一組，金額四四四四０元，遲延七五日
        ，應扣三三三三０元。
      C201P02-A2L０八組、C201P02-A2S八組迄未交付，金額共三五二０，計至九
        十三年九月二十四日，遲延三百四十九日，應扣一二二八五元。
    因此，被告得主張因遲延扣款金額共一百零九萬四千一百二十八元。
五、瑕疵扣款方面：
    被告主張因手提箱曲手生鏽等瑕疵，尚應分別扣款美金六百一十元、美金一千五
    百元，以三四．五匯率計算，為七二七九五元。原告僅同意扣款美金一千五百元
    。經調查：
    (1)按，當事人主張有利於己之事實者，就其事實有舉證之責任，民事訴訟法第二
      百七十七條定有明文。
    (2)被告固主張由於原告產品有生鏽等瑕疵應扣款分別美金六百一十元、美金一千
      五百元；經原告自認同意退款美金一千五百元─即新台幣五一七五０元（見第
      一一四頁）。應認原告確有同意此一交易扣款新台幣五一七五０元。
    (3)至於被告辯稱原告另同意扣款美金六一百一十元，則為原告所否認（同頁）；
      況且，被告配偶蔡智全亦就此點說明：「九十二年年八月份在上海時，韓國客
      戶來找我，因為之前他有訂一批貨，但是小五金生鏽，鄭文昌有幫他處理，第
      二天發現沒有處理完，韓國客戶說如果這批貨都如此就要退貨（這批貨有可能
      在同年的二三月份訂貨的，我會去查。）當時鄭文昌沒有答應要扣款六百一十
      元，但是如果他不接受扣款就要接受退貨。」（見第六０頁）；足見原告未曾
      表示同意扣款美金六一０元。
    因此，被告所得主張物品瑕疵扣款金額為美金一千五百元─新台幣五一七五０元
    （以三四．五匯率計算）
六、違約金酌減方面：
    按民法第二百五十二條規定：「約定之違約金額過高者，法院得減至相當之數額
    。」故約定之違約金苟有過高情事，法院即得依此規定核減至相當之數額，並無
    應待至債權人請求給付後始得核減之限制。此項核減，法院得以職權為之，亦得
    由債務人訴請法院核減（參見最高法院七十九年台上字第一六一二判決）。原告
    主張遲延扣款之違約金過高，本院審酌爭議項目交易金額僅九十一萬二千零四十
    三元，原告遲誤時，被告亦可在市面尋獲多家商品代替，得解除契約而無須苦等
    原告交貨等情；認為本件遲延違約金不宜超過交易金額百分之八十為宜，故違約
    金應酌減至七十二萬九千六百三十四元。加計瑕庛扣款，被告至多得主張抵銷七
    十八萬一千三百八十四元─原告尚餘貨款十三萬零六百五十九元。
七、原告依據買賣價金給付請求權提起本訴，請求被告給付十三萬零六百五十九元及
    自被告收受催告次日以後（即民國九十三年三月十九日）起至清償日止，按年息
    百分之五計算之利息，合於法律規定，應予准許。超過部分為無理由，應予駁回
八、兩造陳明願供擔保以代釋明，聲請宣告假執行或免為假執行，經核原告勝訴金額
    未逾五十萬元，應依職權宣告假執行；並依被告聲請酌定相當之擔保金額宣告准
    予免為假執行。原告其餘假執行之聲請，因訴之駁回而失所依據，不予准許。
九、因本案事證已臻明確，雙方其餘主張陳述及所提之證據，均毋庸再予審酌，附此
    說明。
五、綜上所論，原告之訴為一部有理由，一部無理由，依民事訴訟法第七十九條、第
    三百八十九條第一項第五款、第三百九十二條第二項，判決如主文。（一、二審
    訴訟費用係指法院所收取費用與登報費用，不含律師費等費用。）
中　　　華　　　民　　　國　　九十三　　年　　　十　　　月　　　七　　　日
                                    民事第二庭法官    吳燁山
右為正本係照原本作成。
如對本判決不服，應於送達後廿日內，向本院提出上訴狀（應按對方人數提出影本，
免附郵票）。並按民事訴訟法第七十七條之十六、之十三、台灣高等法院九十二年八
月六日（九二）院田文公字第０三０二八號函（逾十萬元之部分，均提高十分之一之
裁判費）繳納上訴費；計算公式可自司法院網站之「民事事件新制徵收費用標準」閱
覽、下載。
附民事訴訟法第三百九十二條：
  法院得宣告非經原告預供擔保，不得為假執行。
  法院得依聲請或依職權，宣告被告預供擔保，或將請求標的物提存而免為假執行。
  依前項規定預供擔保或提存而免為假執行，應於執行標的物拍定、變賣或物之交付
  前為之。
中　　　華　　　民　　　國　　九十三　　年　　　十　　　月　　　七　　　日
                                            書記官    柯月英
